---
title: "Contexte"
---

## Un exemple pour cerner quelques concepts

Nous allons utiliser le dataset `world` présent dans le package `spData`

```{r}
#| label: load-package
#| echo: false
#| warning: false
library(sf)
library(spData)
```

```{r}
#| label: world-class

class(world)
```

Il s'agit bien d'un objet de type dataframe.

```{r}
#| label: world-names
#| class-output: output
#| 
head(world)[1:3,]
```




```{r}
#| label: asia
world_asia <- world[world$continent == "Asia", ]
asia <- st_union(world_asia)
bbox <- st_bbox(world)

asia

world

```

```{r}
#| label: asia-world_plot
#| fig-cap: "L' Asie dans le Monde. La zone asiatique colorée en rouge a été affichée avec les limites de cadre (bounding box) de la carte du Monde. L'ensemble des pays du Monde avec leurs frontières respectives ont été ensuite affichés au-dessus de la zone déjà tracée."
#| cap-location: margin
#| fig-width: 10
#| fig-height: 6
#| fig-format: svg
#| layout-align: center

plot(
  asia, 
  xlim = c(bbox["xmin"], bbox["xmax"]), 
  ylim = c(bbox["ymin"],bbox["ymax"]),
  col = "red",
  graticule = TRUE,
  axes = TRUE,
  main = "Les pays d'Asie"
)

plot(
  st_geometry(world), 
  add = TRUE
)

```



::: {.callout-note}

Les mots sont ici malaisés à formuler pour des éléments graphiques simples (bounding box) c'est ce qui fait ici la difficulté de la transmission correcte des informations pour une personne novice dans le domaine.

:::
