---
title: "ESPACE"
---

## Prérequis

Des prérequis logiciels sont nécessaires pour explorer les domaines identifiés dans ce chapitre :

- une version récente de R (R [4.3.2](https://stat.ethz.ch/pipermail/r-announce/2023/000697.html) ou une version plus récente).

Il est recommandé d'expérimenter par soi-même les sujets abordés plus bas pour renforcer ses compétences géo-computationnelles.

Dans ce cadre, il est recommandé d'installer un envrironnement de développement (IDE) tel que [RStudio](https://posit.co/download/rstudio-desktop/#download) ou [VS Code](https://github.com/REditorSupport/vscode-R) pour écrire/exécuter/tester le code R.

Nous recommandons également l'usage des [projets Rstudio](https://r4ds.had.co.nz/workflow-projects.html), ou les [espaces de travail VS Code](https://code.visualstudio.com/docs/editor/workspaces) ou tout autre système équivalent pour gérer vos projets de manière normalisée.

## Une introduction aux "simple features"

Les "simple features" (que l'on pourrait traduire par "fonctionnalités de base") font partie d'une [norme ouverte](http://portal.opengeospatial.org/files/?artifact_id=25355) homologuée par l'Open Geospatial Consortium ([OGC](https://www.ogc.org/)). <br>

C'est un modèle hiérarchique de données qui regroupe 18 types géométriques. Seulement 7 sont utilisés dans la grande majorité des recherches géographiques ; ces types géométriques de base sont intégralement implémentés par le package [sf](https://r-spatial.github.io/sf/) de R.

Il est possible de retrouver l'ensemble des 18 types géométriques dans le [manuel PostGIS](http://postgis.net/docs/using_postgis_dbmanagement.html).

Le paquet `sf` fournit les classes des vecteurs géographiques et une interface en ligne de commande permettant l'accès aux fonctionnalités de géo-computation offertes par les librairies de bas-niveau suivantes :

- [GDAL](https://gdal.org/)\index{GDAL}, pour lire, écrire et manipuler un nombre important de formats de données géographiques,

- [PROJ](https://proj.org/), une puissante librairie pour la transformations de systèmes de coordonnées, 

- [GEOS](https://libgeos.org/)\index{GEOS}, un moteur de géométrie planaire destinés aux calculs de tampons (buffers) par exemple, aussi bien que des centroïdes pour des données projetées suivant un CRS (Coordinate Reference Systems) donné,

- [S2](https://s2geometry.io/), un moteur de géométrie sphérique écrit en C++ et développé par Google, via le package [s2](https://r-spatial.github.io/s2/).


```{r}
#| label: load-sf
#| class-output: output
library(sf)
```

Le message visible au chargement du package `sf` décline explicitement les liens avec ces librairies et montre aussi l'activation par défaut des fonctionnalités du paquet s2.

Les fonctionnalités offertes par le package `sf` sont correctement documentées au travers de 7 vignettes visibles hors connexion comme suit :

```{r}
#| label: sf-vignettes
#| message: false
#| eval: false
vignette(package = "sf") # pour voir quels vignettes sont disponibles
vignette("sf1") # une introduction au package
vignette("sf2") # lire, écrire, et convertir les "simple features"
vignette("sf3") # manipuler les géométries des "simple features"
vignette("sf4") # manipuler le "simple features"
vignette("sf5") # afficher les "simple features"
vignette("sf6") # points divers de la documentation
vignette("sf7") # opérations de géométrie sphérique
```




```{r}
#| label: sf-dependencies
#tools::package_dependencies("sf", recursive = TRUE)
```

